臺灣宜蘭地方法院刑事判決　　　　　　　　　　　　　九十一年度易字第一八一號
　　公　訴　人　臺灣宜蘭地方法院檢察署檢察官
　　被　　　告　甲○○
右列被告因偽造文書案件，經檢察官聲請以簡易判決處刑（九十一年度偵字第三一四
號），經本院羅東簡易庭受理後，認不宜以簡易判決處刑移送前來，本院適用通常程
序判決如左：
    主  文
甲○○竊盜，累犯，處罰金參仟元，如易服勞役以參佰元折算壹日。
    事  實
一、甲○○具有精神分裂疾病，雖陸陸續續接受中、西醫治療仍無法治癒，致其對於
    外界事務之知覺理會、判斷作用以及自由決定意思之能力，較普通人之平均程度
    顯然減退，為精神耗弱之人。又其於八十一年間因殺人罪經本院判處有期徒刑八
    年確定，於八十九年十月十四日縮刑期滿執行完畢，其意圖為自己不法之所有，
    於民國九十一年一月二十九日上午十時三十分許，至宜蘭縣羅東鎮○○路一七七
    號乙○○經營之超級商店購物，下手竊取受愛維可維他命、指甲油、東亞燈泡等
二十六項商品（計新台幣（下同）二千七百七十七元），得手後並放置於外衣內
    ，未結帳擬離去時，為乙○○當場報警查獲。
二、案經宜蘭縣警察局羅東分局報告台灣宜蘭地方法院檢察署檢察官偵查起訴。
    理  由
一、訊據被告甲○○矢口否認有何竊盜犯行，辯稱：因其精神況不好，所以對於當時
    情況完全不知情，只記得當時要結帳但老闆拒絕，況且我偷那些東西也沒有用云
    云。惟查：右揭犯罪事實，業據被害人乙○○指述甚詳，復有贓物認領保管單一
    紙附卷可稽，雖被告辯稱當時意思不清，不知為何拿取該等物品，然刑法上之心
    神喪失與精神耗弱，應依行為時精神障礙程度之強弱而定，如行為時之精神，對
    於外界事務全然缺乏知覺理會及判斷作用，而無自由決定意思之能力者，為心神
    喪失，如此項能力並非完全喪失，僅較普通人之平均程度顯然減退者，則為精神
    耗弱（最高法院二十六年渝上字第二三七號判例可資參考），查：經本院職權送
    被告前往羅東博愛醫院進行精神鑑定結果：「吳員智力屬於正常範圍，平時雖有
    明顯妄想和幻覺等精神病症狀，但僅偶爾接受精神治療，以致病情沒有改善，時
    常和他人發生言語衝突，隨時有危害社會大眾之危險，本次鑑定發現其精神狀態
    已達到心神喪失之程度，但此次所欲鑑定之竊盜行為，雖然和吳員生病後之社會
    功能和人格退化有部分相關，但是，並非直接導因於妄想或幻覺等精神病症狀。
    」，此有財團法人羅許基金會羅東博愛醫院（九十一）羅博字第一０００三三號
    函文暨鑑定報告在卷可稽，由前揭精神鑑定報告得見，被告此次竊盜行為並非直
    接導因於所罹患之精神疾病，亦即雖然其平日可能出現精神喪失之情形，然本次
    竊盜與此一精神疾病無涉，再輔以被告於警訊中供述：其只有結帳鳳梨蝦球等物
    及繳納電話費，其他物品並未結帳等語（見警訊筆錄），由被告本次行為當時確
    實就部分物品進行結帳行為觀之，其當時對於購買物品應付費具有認識，因此，
    由本件鑑定報告得見，其所罹患之精神疾病固然對於其日常生活造成部分影響，
    造成其判斷能力較弱，然由前述行為得見，其行為當時並未達到心神喪失之程度
    ，僅屬於精神耗弱之程度，被告辯稱竊盜當時對於發生情形完全不知情之辯詞，
    尚難採信。綜上所述，本件事證明確，被告犯行堪以認定，應依法論科。
二、核被告甲○○所為，係犯刑法第三百二十條之罪。其於行為時係精神耗弱之人，
    應依刑法第十九條第二項之規定減輕其刑。又查其於八十一年間因殺人罪經本院
    判處有期徒刑八年確定，於八十九年十月十四日縮刑期滿執行完畢，此有台灣高
    等法院檢察署刑案紀錄簡覆表在卷足憑，被告於五年內再犯本件有期徒刑以上之
    罪，為累犯，應依刑法第四十七條規定，加重其刑，並依法先加後減。爰審酌被
    告行為當時因精神狀態不佳而觸犯刑罰、本次所竊到所得財物金額尚微、且其所
    罹患之精神疾病需長期赴院治療方得以控制、犯罪動機、犯罪手段、及犯罪後態
    度等一切情狀，酌情量處如主文所示之刑，並諭知易服勞役折算標準。
據上論斷，應依刑事訴訟法第二百九十九條第一項前段、第四百五十二條，刑法第三
百二十條、第十九條第二項、第四十七條、第四十二條第二項，罰金罰鍰提高標準條
例第一條前段、第二條，判決如主文。
本案經檢察官賴慶祥到庭執行職務
中      華      民      國    九十一    年    十一    月     二十九     日
                                        臺灣宜蘭地方法院刑事第一庭
                                            法  官  李  毓  華
右正本證明與原本無異。
如不服本判決，應於判決送達後十日內，向本院提出上訴狀。（應附繕本）
                                    書記官  林  慶  生
中      華      民      國    九十一    年    十二    月       三       日
附錄法條：
中華民國刑法第三百二十條
 (普通竊盜罪、竊佔罪)
意圖為自己或第三人不法之所有，而竊取他人之動產者，為竊盜罪，處五年以下有期
徒刑、拘役或五百元以下罰金。
意圖為自己或第三人不法之利益，而竊佔他人之不動產者，依前項之規定處斷。
前二項之未遂犯罰之。
